臺灣臺南地方法院刑事判決
110年度簡上字第187號
上  訴  人  
即  被  告  林炳奎


上列上訴人即被告因竊盜案件，不服本院民國110年6月17日110
年度簡字第1305號第一審簡易判決（聲請簡易判決處刑案號：11
0年度偵字第7940號），提起上訴，本院管轄之第二審合議庭判
決如下：
    主  文
上訴駁回。
    犯罪事實
一、林炳奎於民國110年3月1日17時51分許，行經臺南市○○區○○
    路000號家樂福賣場旁，見林國斌所有之安全帽掉落在機車
    停車格之地面上，竟基於意圖為自己不法所有之竊盜犯意，
    徒手竊取後，戴上該安全帽騎乘車號000–HUP號機車離開現
    場。嗣林國斌發現上開安全帽失竊，報警處理，經警調閱現
    場監視器錄影檔案後，循線查得林炳奎，林炳奎乃提出上開
    安全帽交由員警扣押，而查悉上情。　　　
二、案經林國斌訴由臺南市政府警察局歸仁分局報告臺灣臺南地
    方檢察署檢察官偵查後聲請簡易判決處刑。
　　理    由
一、按被告以外之人於審判外之陳述，雖不符刑事訴訟法第159
    條之1至之4之規定，而經當事人於審判程序同意作為證據，
    法院審酌該言詞陳述或書面陳述作成時之情況，認為適當者
    ，亦得為證據；當事人、代理人或辯護人於法院調查證據時
    ，知有第159條第1項不得為證據之情形，而未於言詞辯論終
    結前聲明異議者，視為有前項之同意，刑事訴訟法第159條
    之5定有明文。查本案以下所引用屬傳聞證據性質之證據，
    被告於本院準備程序中表示同意其證據能力（見本院卷第37
    頁），本院審酌該證據作成之情況，認均無不適當情事，依
    刑事訴訟法第159條之5規定，均有證據能力。
二、訊據被告矢口否認有何竊盜犯行，辯稱：上開安全帽卡在停
    車場外圍、人行道交界處，且該安全帽之帽帶僅剩一邊、護
    目鏡（面罩）破裂，其認為是拋棄物，為維護來往安全，故
    帶回其居住之大樓地下室B2垃圾場丟棄，不是偷竊行為，其
    行為只成立侵占脫離本人持有物罪云云。經查：
(一)被告於110年3月1日17時51分許，行經臺南市○○區○○路000號
    家樂福賣場旁，見告訴人林國斌所有之安全帽掉落在機車停
    車格之地面上，徒手撿起後，戴上該安全帽騎乘車號000-HU
    P號機車離開現場；嗣告訴人發現上開安全帽失竊，報警處
    理，經警調閱現場監視器錄影檔案後，循線查得林炳奎，並
    扣得上開安全帽等事實，業據告訴人於警詢時陳述明確，復
    有現場監視器錄影畫面翻拍照片、車號000-HUP號機車車籍
    資料、扣押筆錄、扣押物品目錄表、贓物認領保管單、上開
    安全帽之照片在卷可稽，另有上開安全帽1頂扣案可佐（現
    已發還告訴人），且為被告所不爭執，堪可認定。
(二)依告訴人於警詢時陳稱：當日早上9時許伊騎乘機車（車號
    ：000-000號）到家樂福上班，把機車停在案發地點，將上
    開安全帽放在坐墊上，18時許下班要騎車時，就發現安全帽
    不見等語，足認上開安全帽事實上並非拋棄物。另參諸現場
    監視器錄影畫面翻拍照片所示內容（見警卷第13頁、15頁、
    第17頁、第19頁），可知於110年3月1日10時42分許，上開
    安全帽原本放置在一輛深色機車座墊上，該機車停放在機車
    停車格內，之後上開安全帽掉落在機車停車格內之地面上，
    被告於當日17時51分許行經該處，發現上開安全帽時，該安
    全帽仍在上開機車停車格內之地面上，被告撿起後，將該安
    全帽戴在頭上後騎車離開現場等情。是以，被告發現上開安
    全帽時，該安全帽所在位置既仍在機車停車格內靠近機車處
    ，顯為旁邊機車上之掉落物，僅需機車管領人返回即可取回
    ，並非脫離本人持有之物。且由被告撿起翻看後隨即戴上該
    安全帽騎車離開之行為，可推認被告當時已察知該安全帽仍
    堪使用，則不論從被告發現上開安全帽時之安全帽外觀、功
    能或所掉落位置以觀，上開安全帽客觀上並不符合拋棄物之
    情形。從而，被告撿起上開安全帽，並將之戴在頭上後騎車
    離去之行為，顯係基於意圖為自己不法所有之竊盜犯意而竊
    取他人物品之行為。
(三)被告雖以前詞置辯，惟查：
　⒈被告發現上開安全帽時，該安全帽所在位置係在機車停車格
    內靠近機車處，並非被告所辯係位於停車場外圍、人行道交
    界處，則以該安全帽當時所掉落位置而言，應不可能影響人
    車安全，被告辯稱為維護來往安全而攜走安全帽云云，顯屬
    杜撰之詞，難以採信。
　⒉被告辯稱上開安全帽之帽帶缺少一邊，且護目鏡破裂，因附
    近無大型垃圾桶可丟棄，故帶回住處大樓地下室垃圾場丟棄
    云云。參以被告自陳其當時機車置物箱內有自己之安全帽等
    語（見警卷第6頁），則被告既認為上開安全帽是已損壞之
    拋棄物，欲拾走丟棄之，其竟未戴自己攜帶之安全帽，卻戴
    上該缺少一邊帽帶、護目鏡破裂之安全帽騎車上路，顯有違
    常理，難以採信。況依告訴人於警詢時陳稱：扣案之安全帽
    缺少右邊帽帶及護目鏡，與伊遺失時之安全帽狀態不同等語
    （見警卷第11頁）。益徵被告辯稱其撿到上開安全帽時，缺
    少一邊帽帶、護目鏡破裂云云，與事實不符合，不足採信。
　⒊被告復辯稱其將上開安全帽丟棄在住處大樓地下室垃圾場云
    云。惟證人即查獲上開安全帽之警員林建璋到庭證稱：伊到
    被告之住處，透過管理員聯繫被告，被告下樓後，伊向被告
    說明所犯案由，並詢問被告安全帽是否留著，被告回稱有，
    並前去將安全帽拿出來，伊當時在一樓管理室門口，沒有跟
    被告進去住處，被告自己進去拿安全帽出來，伊當下沒有確
    認被告是從何處拿出安全帽，後來被告就跟伊到派出所製作
    筆錄等語（見本院卷第77頁、第78頁）。可知證人林建璋並
    未隨同被告前去查扣上開安全帽，而是被告自行取出上開安
    全帽交由員警扣案，則被告此部分辯解並無證據可佐。又查
    上開安全帽係在110年3月1日失竊，證人林建璋則是在110年
    3月10日前往被告住處大樓查獲被告，嗣後並扣得上開安全
    帽，此觀諸被告之警詢筆錄、扣押物品目錄表即明，而被告
    自陳在110年3月1日拾得安全帽當日回家後即將之丟棄在住
    處大樓地下室垃圾桶（見本院卷第92頁），卻迄至110年3月
    10日仍未被清運，一般大樓之公用垃圾場能容許垃圾放置長
    達近十天不清運，亦悖於常理，堪認被告上開辯解不足採信
    。況被告基於意圖為自己不法所有之竊盜犯意而竊取上開安
    全帽之事實，已有上開證據可佐，而被告所辯其餘各情亦有
    違常理，且與事實不合，並無可採，業如前述，是此節事實
    縱使存在，仍無從據以對被告為有利之認定。
(四)綜上，上開安全帽為告訴人所有之物，並非拋棄物，且被告
    發現該安全帽時，依客觀可見之安全帽外觀、功能或所掉落
    位置，均不至於使通常智識之人認為是拋棄物或脫離本人持
    有之物，被告擅自取走上開安全帽，自屬竊盜行為。是本案
    事證明確，被告犯行堪以認定，自應依法論罪科刑。
三、論罪科刑及駁回上訴之理由：
(一)核被告所為，係犯刑法第320條第1項竊盜罪。
(二)爰審酌被告恣意竊取他人物品，侵害告訴人之財產權，所為
    自有可責；另考量其素行（曾有犯罪紀錄，經法院判處罪刑
    確定，詳卷附臺灣高等法院被告前案紀錄表）、犯罪手段、
    智識程度（大學畢業）、家庭經濟狀況（擔任志工、無收入
    、需扶養兄姐）、所竊財品價值及犯後否認犯行之態度等一
    切情狀，認原審量處拘役30日，並諭知易科罰金之折算標準
    ，其認事用法並無違誤，量刑亦屬妥適，應予維持。
(三)至被告之上訴意旨雖請求給予緩刑宣告乙節，然被告自案發
    後，歷經警詢、偵查及本院準備程序、審理等程序，均未真
    誠坦認所為，對於自己竊取他人財物之行為，並無任何反省
    ，且法治觀念偏差，難認被告已對上開行為有所悔意而無再
    犯之虞，自有執行刑罰之必要，故不予宣告緩刑。
(四)從而，被告雖仍執前詞辯解，經本院審酌後，認均無可採，
    其上訴為無理由，自應予駁回。
據上論斷，依刑事訴訟法第455條之1第1項、第3項、第368條、 
第364條，判決如主文。
本案經檢察官吳毓靈請簡易判決處刑，檢察官李佳潔到庭執行職
務。
中　　華　　民　　國　　110 　年　　12　　月　　1  　日
　　　　　　　　　刑事第六庭  審判長法  官  高如宜
　　　　　　　　　　　　　　　　　　法  官  鄭銘仁   
　　　　　　　　　　　　　　　　　　法　官　陳鈺雯
以上正本證明與原本無異。
本件不得上訴。　　　　　　　　 
                                    書記官  洪儀珊　
中　　華　　民　　國　　110 　年　　12　　月　　1 　　日
附錄論罪科刑法條
中華民國刑法第320條
意圖為自己或第三人不法之所有，而竊取他人之動產者，為竊盜
罪，處 5 年以下有期徒刑、拘役或 50 萬元以下罰金。
意圖為自己或第三人不法之利益，而竊佔他人之不動產者，依前
項之規定處斷。
前二項之未遂犯罰之。